臺灣高等法院民事裁定
109年度勞上字第130號
上  訴  人  陳國章  
被 上訴 人  今創電子股份有限公司

法定代理人  敖慧芬  
訴訟代理人  陳貴德律師
複 代理 人  石振勛律師 
追加  被告  香港商瑞全有限公司

法定代理人  董志立  
追加  被告  敖慧芬  
追加  被告  蔡松峰  
追加  被告  陳奕任  
上列當事人間請求給付工資等事件，上訴人對於中華民國109年5
月22日臺灣臺北地方法院107年度勞訴字第272號第一審判決提起
上訴，並為訴之追加，本院就追加之訴部分，裁定如下：
    主  文
上訴人追加之訴及假執行之聲請均駁回。
追加之訴訴訟費用由上訴人負擔。     
    理  由
按在第二審為訴之變更或追加，非經他造同意，不得為之；但
  民事訴訟法第255條第1項第2款至第6款情形，不在此限，同法
  第446條第1項定有明文。又依同法第463條準用第249條第1項
  第6款規定，起訴不合程式或不備其他要件者，法院應以裁定
  駁回之。次按民事訴訟法第255條第1項第2款之規定，因可利
  用原訴訟資料，除有礙於對造防禦權之行使外，得適用於當事
  人之變更或追加。在第二審依第446條第1項適用第255條第1項
  第2款規定變更或追加當事人，須於對造之審級利益及防禦權
  之保障無重大影響，始得為之，以兼顧當事人訴訟權益之保障
  及訴訟經濟之要求（最高法院106年度第13次民事庭會議決議
  參照）。
本件上訴人於原審起訴主張其於民國105年9月26日與訴外人雋
  憶科技股份有限公司（Unigen Data Storage Corporation，
  下稱雋憶公司）簽訂員工聘僱契約（下稱系爭聘僱契約），受
  僱於雋憶公司，擔任資深工程師，雋憶公司於106年10月間被
  訴外人深圳巿金泰克半導體有限公司（下稱金泰克公司）併購
  後，同年11月1日與兩造簽訂增補契約，約定由被上訴人承擔
  雋憶公司於系爭聘僱契約之權利義務，上訴人自同日起受僱於
  被上訴人，仍擔任資深工程師，每月薪資9萬6,250元，但被上
  訴人於107年2月22日依勞動基準法第11條第2款規定終止僱傭
  契約，其所為終止不合法，兩造間之僱傭關係仍存在，爰依兩
  造間僱傭契約之約定及民法第487條前段、勞工退休金條例第3
  1條第1項、第14條第1項之規定，請求被上訴人給付50萬6,917
  元本息，再自107年7月1日起至原審最後事實審言詞辯論終結
  日止，按月於次月5日給付上訴人9萬6,250元本息，另提繳3萬
  0,415元至上訴人之勞退專戶，再自107年7月1日起至原審最後
  事實審言詞辯論終結日止，按月於再次月底前提繳5,796元至
  上訴人之勞退專戶等情，原審為上訴人敗訴之判決，上訴人不
  服，提起上訴，並另行追加香港商瑞全有限公司（下稱瑞全公
  司）為被告，請求瑞全公司應與被上訴人負連帶清償之責（見
  本院卷第7-43、112頁）。上訴人繼之於本院審理時，追加依
  民法第184條、195條、公司法第23條之規定，請求被上訴人給
  付精神慰撫金新臺幣（下同）30萬元本息，並追加敖慧芬、蔡
  松峰、陳奕任（下合稱敖慧芬等3人）應與被上訴人連帶給付
  上開30萬元本息（見本院卷第117-149、181-182頁）。惟被上
  訴人不同意上訴人所為前揭訴之追加（見本院卷第89-91、182
  頁）。
經查：
㈠上訴人追加瑞全公司部分為不合法：
⒈依上訴人前揭原訴主張之原因事實，係其自105年9月26日起受
  僱於雋憶公司，雋憶公司於106年10月間被金泰克公司併購後
  ，兩造於同年11月1日簽訂增補契約，約定由被上訴人承擔雋
  憶公司於系爭聘僱契約之權利義務，但被上訴人於107年2月22
  日終止僱傭契約為不合法，兩造間之僱傭關係仍存在等情，故
  原訴之主要爭點，應為：兩造間之僱傭關係是否已於107年2月
  22日消滅？上訴人得否請求被上訴人自107年2月23日起給付薪
  資及提繳勞工退休金？
⒉上訴人於提起上訴時，追加瑞全公司為被告，主張被上訴人係
  以民法之脫法行為不當移轉原雋憶公司員工勞動契約，只有瑞
  全公司被追加為共同被告，才能補足被告當事人適格欠缺問題
  ，亦符合公平誠信原則云云，故此部分追加之訴主要爭點，應
  為：被上訴人是否以脫法行為不當移轉原雋憶公司員工勞動契
  約？瑞全公司應否依與被上訴人負連帶清償之責？
⒊是由上開原訴及追加瑞全公司之訴之原因事實及主要爭點觀之
  ，原訴基於兩造間之系爭聘僱契約，審理兩造間之僱傭關係是
  否已於107年2月22日消滅？上訴人得否請求被上訴人自107年2
  月23日起給付薪資及提繳勞工退休金？而追加瑞全公司之訴部
  分須審究者，係被上訴人是否以脫法行為不當移轉原雋憶公司
  員工勞動契約？瑞全公司應否與被上訴人負連帶清償之責？則
  原訴與此部分追加之訴之上開主要爭點並無共同性，二者之請
  求利益在社會生活上非可認為同一或關連，原請求之證據資料
  於追加之訴，亦非得以利用，自難認原訴與此部分追加之訴之
  基礎事實同一。又被上訴人與瑞全公司各為獨立之法人，依該
  等法律關係，瑞全公司亦無應與被上訴人須一同被訴，當事人
  之適格始無欠缺之情形。且上訴人於本院追加瑞全公司為被告
  ，亦已侵害被上訴人及瑞全公司之審級利益，對其等之防禦權
  保障亦有重大影響，難認與民事訴訟法第446條第1項但書、第
  255條第1項第2款、第5款之規定相合，此部分追加自不合法，
  應予駁回。
㈡上訴人依民法第184條、195條、公司法第23條之規定，追加請
  求被上訴人與敖慧芬等3人應連帶給付30萬元本息為不合法：
⒈上訴人於109年10月20日提出民事追加訴之聲明狀，及於同年 12月16日準備程序中，追加依民法第184條、195條、公司法第 23條之規定，基於侵權行為法律關係請求被上訴人與敖慧芬等3人連帶給付30萬元本息。上訴人主張被上訴人策劃解僱過程中，敖慧芬等3人指使訴外人朱哲田等4位受僱人，以強制暴力手段，搶奪上訴人所保管且日常工作使用之筆記型電腦，侵害上訴人身體健康及行動自由權利，無論被上訴人係應承擔僱用人連帶賠償責任，抑或被上訴人應以侵權行為人之身分對上訴人負損害賠償責任，被上訴人與敖慧芬等3人皆無免責事由存在且其侵權行為具有違法性及可歸責性。是依上訴人上開追加之訴主張之原因事實，係主張其身體健康及行動自由權利受侵害，被上訴人與敖慧芬等3人應負侵權行為責任。故追加之訴之主要爭點應為：上訴人得否依民法第184條、195條、公司法第23條之規定，請求被上訴人與敖慧芬等3人連帶負損害賠償責任？
⒉是由上開原訴及追加之訴之原因事實及主要爭點觀之，原訴基
  於兩造間之系爭聘僱契約，審理兩造間之僱傭關係是否已於10
  7年2月22日消滅？上訴人得否請求被上訴人自107年2月23日起
  給付薪資及提繳勞工退休金？而追加之訴須審究者，係上訴人
  得否依民法第184條、195條、公司法第23條之規定，請求被上
  訴人與敖慧芬等3人連帶負損害賠償責任？則原訴與追加之訴
  之上開主要爭點並無共同性，二者之請求利益在社會生活上非
  可認為同一或關連，原請求之證據資料於追加之訴，亦非得以
  利用，自難認原訴與追加之訴之基礎事實同一，且蔡松峰、陳
  奕任並未參與第一審訴訟程序，敖慧芬亦係以被上訴人之法定
  代理人身分應訴，敖慧芬等3人均無從於原審訴訟程序就上訴
  人於本院追加主張之前揭侵權行為事實為適時防禦，若准許上
  訴人對敖慧芬等3人為此部分訴之追加，將損及敖慧芬等3人之
  審級利益及防禦權之行使，對其等程序權保障顯有重大不利，
  則揆諸前開說明，上訴人此部分之追加，亦難認與民事訴訟法
  第446條第1項但書、第255條第1項第2款、第5款之規定相合，
  此部分追加難認適法。
綜上所述，上訴人追加瑞全公司為被告，請求瑞全公司應與被
  上訴人負連帶給付之責，及追加依民法第184條、195條、公司
  法第23條之規定，請求被上訴人與追加被告敖慧芬等3人應連
  帶給付30萬元本息，於法不合，應以裁定駁回之。又追加之訴
  既經駁回，其假執行之聲請即失所附麗，應併予駁回。爰裁定
  如主文。
據上論結，本件追加之訴為不合法，依民事訴訟法第95條、第7
  8條，裁定如主文。
中　　華　　民　　國　　110 　年　　2 　　月　　8 　　日
                  勞動法庭
                        審判長法  官  李慈惠
                              法  官  陳婷玉
                              法  官  謝永昌
正本係照原本作成。
如不服本裁定，應於收受送達後10日內向本院提出抗告狀，並應
繳納抗告費新臺幣１千元。
中　　華　　民　　國　　110 　年　　2 　　月　　8 　　日
　　　　　　　　　　　　　    書記官　王增華